臺灣板橋地方法院刑事判決　　　　　　 94年度交易字第116號
公　訴　人　臺灣板橋地方法院檢察署檢察官
被　　　告　甲○○
　　　　　　　　　　　　弄15.
　　　　　　　　　　　　10樓.
上列被告因過失傷害案件，經檢察官提起公訴（94年度偵字第66
01號），本院判決如下：
    主  文
甲○○因過失傷害人，處有期徒刑月，如易科罰金，以百元
折算壹日。
    事  實
一、甲○○於民國93年9 月2 日凌晨0 時24分許，駕駛車牌號碼
    Q6─3680號自小客車，沿劃有行車分向線（黃虛線）之臺北
    縣板橋市○○街由北往南方向行駛，行經永豐街與富山街口
    ，本應注意汽車在雙向二車道行駛時，應在遵行車道內行駛
    ，而當時夜間有照明、天候及視距良好，路面為平坦柏油道
    路、並無缺陷或障礙物，依甲○○之智識能力，並無不能注
    意之情事，詎其竟疏未注意，跨越行車分向線（起訴書誤載
    為分向限制線）行駛入對向車道，適有丙○○○騎乘車牌號
    碼RQL ─541 號輕型機車，未戴安全帽及未於夜間開啟機車
    頭燈，後座搭載李蘇瑤，沿永豐街由南往北方向駛來，以致
    甲○○所駕駛之前開自小客車左前車頭與丙○○○騎乘之輕
    型機車車頭對撞，丙○○○因撞擊力道過猛，而被彈飛起撞
    及甲○○前開小客車之左前擋風玻璃，因此受有頭部外傷、
    骨盆骨折、薦錐骨折及左髖關節粉碎性骨折脫臼等傷害，而
    李蘇瑤則因此受有左腳及頭部外傷（李蘇瑤傷害部份未據告
    訴）。甲○○肇事後，於有偵查犯罪職權之機關或公務員尚
    未發覺何人肇事前，親自打電話報警處理，向警方報明其係
    肇事者，自首進而接受裁判。
二、案經丙○○○訴由臺北縣政府警察海山分局報告臺灣板橋地
    方法院檢察署檢察官偵查起訴。
    理  由
一、認定犯罪事實所憑證據方法之證據能力：
　　按刑事訴訟法第159 條第1 項雖規定，被告以外之人於審判
  　外之言詞或書面陳述，除法律有規定外，不得作為證據。惟
    同法第159 條之5 第1 、2 項已規定，經當事人於審判程序
  　同意作為證據，法院審酌該言詞陳述或書面陳述作成時之情
    況，認為適當者，亦得為證據。當事人、代理人或辯護人於
    法院調查證據時，知有第159 條第1 項不得為證據之情形，
    而未於言詞辯論終結前聲明異議者，視為有前項之同意，此
    乃第159 條第1 項所容許，得作為證據之例外規定之一。經
    查，本案被告對於檢察官所指出之證據方法之證據能力，除
    證人即於本件事故發生時至車禍現場處理之臺北縣政府警察
    局海山分局交通分隊警員侯明德於本院審理時陳述其所聽聞
    之傳聞部分外，均表示沒有意見，且被告及檢察官於言詞辯
    論終結前，均未就所調查之證據聲明異議主張有刑事訴訟法
    第159 條第1 項不得為證據之情形，是本案經調查之證據，
    除證人候明德之證述外，均有證據能力。次查，被告聲請傳
    喚之證人乙○○○○於本院審理時具結證稱：當時有一位目
    擊的老先生對伊稱述：機車是從對向七、八間房子前出來騎
    到自己的車道上，惟嗣後該老先生拒絕配合做現場訪談筆錄
    等語（見本院卷第73頁），則關於告訴人丙○○○是否有前
    述逆向行駛行為之待證事實部分，證人侯明德顯非親身經歷
    見聞，而係由該姓名年籍不詳之老先生轉述而得知，僅屬於
    傳聞，揆諸前開規定，證人侯明德之證述及該名老先生於審
    判外之言詞陳述，並不得作為證據，合先敘明。
二、訊據被告甲○○固坦承於前揭時、地駕駛上開自小客車，其
    自小客車之左前車頭撞及告訴人丙○○○所騎乘之輕型機車
    車頭，以致告訴人受傷等情屬實，惟矢口否認有跨越分向線
    行駛之過失行為，並辯稱：伊當時原本在正常車道行駛，係
    因告訴人從伊之右手邊很暗的房子方向衝出來，騎車的速度
    很快，完全沒有煞車，當伊看見告訴人時趕緊將車轉向左邊
    ，但仍閃避不及而撞上告訴人云云。經查：
(一)、被告於前揭時、地駕駛前開自小客車，沿臺北縣板橋市○○
    街由北往南方向行駛，行經永豐街與富山街口時，有跨越行
    車分向線逆向行駛，以致該車左側車頭撞及沿永豐街由南往
    北方向駛來由告訴人所騎乘之前揭機車車頭，告訴人因而彈
    飛起撞及被告所駕前開車輛之左前擋風玻璃，因此受有頭部
    外傷等傷害等情，業據告訴人於警詢、偵查及本院審理時指
    訴歷歷，並有臺北縣政府警察局海山分局交通分隊製作之道
    路交通事故調查報告表2 份、事故現場暨車損照片14張在卷
    可稽（見94年度偵字第6601號偵查卷第15至16頁、第37至43
    頁）。
(二)、按汽車在雙向二車道行駛時，均應在遵行車道內行駛，道路
    交通安全規則第97條第1款訂有明文。第查，訊據證人乙○
    ○○○於本院審理時具結證述：伊到達現場時，事故現場均
    未經移動，當時汽車之停放位置在機車所在之車道，機車則
    滑到對角等語（見本院卷第71、72頁）；復觀諸卷附道路交
    通事故調查報告表之事故現場圖及事故現場照片編號第2 、
    11號之2 張照片（見前開偵查卷第16、37、42頁）可知，被
    告所駕駛上開自小客車於肇事後，車頭朝南且車身跨停在上
    開路段之行車分向線上，且該車之車身亦幾乎完全停在永豐
    街北之對向車道上（即告訴人機車所應遵行車道），車身僅
    稍往右偏斜，而該車輛之左後輪後方留有長達2.2 公尺煞車
    痕，煞車痕係呈直線稍微向右偏斜走向，全部煞車痕跡亦均
    留存在永豐街往北之對向車道路面上。據上，足徵被告所駕
    前揭車輛於肇事前，確有跨越行車分向線並駛入對向車道內
    之事實甚明。雖被告以：伊當時原本在其遵行車道行駛，係
    因告訴人騎乘機車突然從伊右手邊衝出來，以致伊緊急向左
    邊轉，跨越分向線行駛，但已閃避不及，才會撞上告訴人云
    云置辯，並提出位於永豐路上之蒙特梭利美語學校前門所裝
    設之監視器拍攝到當時路段之錄影帶以佐證其說詞。然查，
    經本院勘驗被告所提出之上開監視錄影帶結果，發現因該監
    視器固定裝置角度係朝該美語學校前門的路段拍攝，而該校
    門右側停放一輛校車，當被告所駕車輛與告訴人所騎機車於
    93年9 月2 日凌晨0 時24分許發生相擦撞之時刻，兩車相撞
    位置恰巧被該校車所阻擋住，並未拍攝到被告在肇事前所行
    駛之車道為何，只拍攝到告訴人機車倒地後滑出之畫面，有
    本院勘驗筆錄及錄影帶翻拍照片8 張存卷可稽（見本院卷第
    5 2 至61頁），故此監視錄影帶尚無足援引為對被告有利之
    認定。另參酌事故現場暨車損編號第6 、12、4 、5 號照片
    所示可知，告訴人所騎乘機車倒地後之刮地痕之起始點係在
    永豐路往北之車道上接近行車分向線處，並自該處向西南延
    伸至其對向車道上，且被告所駕駛之前開自小客車係左前方
    車頭、左前擋風玻璃受損，告訴人所騎機車則係車頭受損，
    由此足證告訴人所騎機車與被告所駕車輛係在永豐路往北之
    車道上正面對撞，且碰撞時，小客車之車身係在該車道上稍
    往右偏斜，方致告訴人所騎乘之機車倒地後往對向車道滑行
    。準此，倘若被告當時係為閃避突然自其右方衝出之告訴人
    而緊急向左轉，始駛進其對向車道，則其所駕駛之小客車車
    身及煞車痕焉有可能於肇事碰撞後係向其行車方向的右方偏
    斜之理。又倘若被告為閃避告訴人之機車而向其左方偏轉，
    則依此作用力之方向，應導致告訴人之機車遭撞擊後向其左
    手邊方向滑行，豈有可能反而往對向車道滑行之理。綜上可
    知，被告上開所辯，與常理相違悖，顯係臨訟飾卸之詞，並
    無可採信。
(三)、又依據卷附道路交通事故調查報告表(一)、(二)所示（見前開偵
    查卷第17、18頁），肇事當時雖屬夜間，惟有照明，且當時
    天候狀況佳、視距良好，路面為平坦柏油道路，並無缺陷或
    障礙物等客觀行車環境，無使被告不能注意遵循上述交通安
    全規則行車之情形，詎仍疏於注意，違反前開規定跨越分向
    線，駛入對向車道，致與告訴人發生碰撞而肇事，足認被告
    對本件事故之發生應負過失責任，至為明確，另臺灣省臺北
    縣區車輛行車事故鑑定委員會關於本件被告肇事原因之鑑定
    意見亦採相同見解，有臺灣省臺北縣區車輛行車事故鑑定委
    員會93年12月24日北鑑字第931784號鑑定意見書附卷可參（
    見前開偵查卷第5 、6 頁），益證被告於本件事故確有過失
    ，殆無疑義。又固然告訴人於本件行車事故發生當時，並未
    領有機器腳踏車之駕駛執照，此為告訴人所自承，並有證號
    查詢機車駕駛人文件1 紙在卷可參（見前開偵查卷第47頁）
    ，惟被告無照駕駛機車，並非必然會發生車禍肇事之結果，
    復查無其他明確證據證明被告未執有機器腳踏車駕駛執照與
    本件車禍之發生有何相當因果關係，自難謂被告未執有駕駛
    執照亦同為肇事原因。另按機器腳踏車駕駛人及附載坐人均
    應戴安全帽；道路交通安全規則第88條第1 項第5 款、第10
    9 條第1 款分別訂有明文。經查，雖證人即告訴人於本院審
    理時證稱其當時有開頭燈，然未戴安全帽等語（見本院卷第
    69頁），並依據告訴人機車倒地之照片所示，當時機車頭燈
    確實未亮，然而，若被告係在其應遵行車道上行駛，則即使
    告訴人有騎車未打開機車頭燈及未戴安全帽之行為，亦僅屬
    違規行為，並非本件肇事之原因，故告訴人之違規行為，殊
    無解於被告過失之責。再者，告訴人確因本件車禍事故受有
    頭部外傷、骨盆骨折、薦錐骨折及左髖關節粉碎性骨折脫臼
    等傷害，臺北市仁愛醫院93年10月29日所出具之告訴人診斷
    證明書1 紙在卷可按（見前開偵查卷第48頁）。被告之過失
    行為與被害人之傷害間復具有相當因果關係，本案事證明確
    ，被告犯行洵堪認定。
三、核被告所為，係犯刑法第284 條第1 項前段之過失傷害罪。
    被告於本件車禍發生後，其犯罪未經有偵查犯罪職權之機關
    或公務員發覺前，即主動打電話報警處理，並向前往事故現
    場處理之警員承認肇事，有台北縣政府警察局海山分局交通
    分隊道路交通事故肇事人自首情形紀錄表一紙附卷可按（見
    前開偵查卷第46頁），應依自首之規定減輕其刑。爰審酌被
    告素行、智識程度、被告過失情節之輕重、告訴人之受傷情
    形，及被告於肇事後，即將告訴人送醫救治，惟其迄今未能
    與告訴人達成和解，以賠償告訴人所受損害等一切情狀，量
    處如主文所示之刑，並諭知易科罰金之折算標準，以示懲戒
    。
據上論斷，應依刑事訴訟法第299 條第1 項前段，刑法第284 條
第1 項前段、第62條前段、第41條第1 項前段，罰金罰鍰提高標
準條例第1 條前段、第2 條判決如主文。
本案經檢察官陳孟黎到庭執行職務。
中　　華　　民　　國　　94　　年　　10　　月　　19　　日
   　　　　　　　　　　交通法庭審判長法　官  徐蘭萍
                                     法　官  林漢強
                                     法　官  林淑婷
以上正本證明與原本無異。
如不服本判決，應於判決送達後10日內，向本院提出上訴狀。
                  　　　　　   　　　書記官　廖貞音
中　　華　　民　　國　　94　　年　　10　　月　　19　　日
附錄本案論罪科刑法條全文：
中華民國刑法第284條
因過失傷害人者，處六月以下有期徒刑、拘役或五百元以下罰金，致重傷
者，處一年以下有期徒刑、拘役或五百元以下罰金。
從事業務之人，因業務上之過失傷害人者，處一年以下有期徒刑、拘役或
一千元以下罰金，致重傷者，處三年以下有期徒刑、拘役或二千元以下罰
金。
